臺灣橋頭地方法院刑事判決　
111年度交簡上字第62號
上  訴  人  
即  被  告  張易儒


上列被告因公共危險案件，不服本院橋頭簡易庭中華民國111年3
月29日111年度交簡字第711號第一審簡易判決（聲請簡易判決處
刑案號：111年度速偵字第350號），提起上訴，本院管轄之第二
審合議庭判決如下：
    主  文
上訴駁回。
    事  實
一、張易儒於民國111年2月9日3時至4時間，在高雄市○○區○○○路
    000號之「享溫馨」店內飲酒後，明知吐氣所含酒精濃度達
    每公升0.25毫克以上時，不得駕駛動力交通工具，仍基於不
    能安全駕駛動力交通工具之犯意，於同日4時許駕駛車牌號
    碼000-0000號自用小客車上路，嗣於同日4時32分許，行經
    高雄市仁武區京吉三路與京吉七路口時，因紅燈越線為警攔
    查，復於同日5時13分許，測得其吐氣所含酒精濃度為每公
    升0.29毫克，始悉上情。
二、案經高雄市政府警察局仁武分局報告臺灣橋頭地方檢察署檢
    察官聲請簡易判決處刑。
    理  由
一、程序部分
　㈠按被告於第二審經合法傳喚，無正當之理由不到庭者，得不
    待其陳述，逕行判決；對於簡易判決不服而上訴者，得準用
    上開規定，刑事訴訟法第371條、第455條之1第3項分別定有
    明文。被告張易儒經本院合法傳喚，有卷附審判期日之送達
    證書在卷可憑（簡上卷第85頁），其於審判期日無正當理由
    未到庭，依首揭規定，本院自得不待其陳述，由檢察官一造
    辯論而為判決，合先敘明。
　㈡次按被告以外之人於審判外之陳述，雖不符前4條之規定，而
    經當事人於審判程序同意作為證據，法院審酌該言詞陳述或
    書面陳述作成時之情況，認為適當者，亦得為證據，刑事訴
    訟法第159條之5第1項定有明文。查本案認定事實所引用被
    告以外之人於審判外之陳述，經檢察官、被告於審理中均同
    意有證據能力（簡上卷第74頁），本院復審酌前揭陳述作成
    時之情況，亦無違法取證之瑕疵，認以之作為證據為適當，
    是本案有關被告以外之人於審判外之言詞或書面陳述等供述
    證據，依前揭法條意旨，自均得為證據。
二、上開犯罪事實，業據被告於警詢、偵查及審理中均坦白承認
    （偵卷第9頁至第11頁、第55頁至第56頁；交簡上卷第55頁
    ），並有高雄市政府警察局仁武分局酒後駕車駕駛人酒精測
    定紀錄表、財團法人工業技術研究院呼氣酒精測試器檢定合
    格證書、高雄市政府警察局舉發違反道路交通管理事件通知
    單各1份在卷可稽（偵卷第35頁至第39頁），綜上所述，本
    案事證明確，被告上開犯行堪以認定，應依法論科。
三、核被告所為，係犯刑法第185條之3第1項第1款之不能安全駕
    駛動力交通工具罪。
四、被告前因毀損案件，經臺灣橋頭地方法院以110年度簡上字
    第85號判處有期徒刑3月確定，於110年11月3日易科罰金執
    行完畢等情，有臺灣高等法院被告前案紀錄表1份在卷可憑
    （交簡上卷第91頁至第103頁），是被告受該有期徒刑執行
    完畢後，5年內故意再犯本件有期徒刑以上之罪，符合累犯
    之規定；佐以被告除上揭構成累犯之前科紀錄外，其於106
    年間亦因涉犯不能安全駕駛動力交通工具罪，經臺灣高雄地
    方法院以106年度交簡字第2568號判處有期徒刑3月，併科罰
    金1萬元確定，於107年7月24日易科罰金執行完畢乙節（下
    稱前案），亦有上述臺灣高等法院被告前案紀錄表在卷可佐
    ，足認被告理應因其有相同罪質之前案產生警惕作用，詎仍
    忽視法紀，再犯本案之罪，可謂刑罰反應力薄弱，且被告並
    無因加重本刑致生所受刑罰超過其所應負擔罪責之情況，本
    院以司法院釋字第775號解釋之意旨綜合判斷後，爰依刑法
    第47條第1項規定，加重其刑。
五、上訴論斷之理由：
　㈠原審以被告罪證明確，並審酌酒後駕車對於其他用路人生命
    、身體及財產之危險性甚高，既已廣為政府宣傳及各類新聞
    媒體業者所報導，被告對此亦有所認識，竟仍枉顧公眾安全
    而於飲酒後貿然駕車，顯見被告漠視法律規定且置他人生命
    、身體及財產之安全於不顧；佐以被告遭查獲時吐氣所含酒
    精濃度高達每公升0.29毫克，對一般民眾所造成之潛在危險
    非輕，所為本應多加譴責；惟念其於警詢及偵查中均坦承犯
    行，態度尚可，兼衡其自述教育程度為高中畢業、家庭經濟
    狀況為勉持，本件幸未肇事造成實害等一切具體情狀，量處
    有期徒刑4月，並諭知以新臺幣（下同）1千元折算1日之易
    科罰金折算標準，核其認事用法均無違誤，量刑亦已就刑法
    第57條所列各款事由詳為斟酌、審認。
　㈡次按累犯事實之有無，雖與被告是否有罪無關，然係攸關刑
    罰加重且對被告不利之事項，自應由檢察官負主張及指出證
    明方法之實質舉證責任。倘檢察官未主張或具體指出證明方
    法時，可認檢察官並不認為被告構成累犯或有加重其刑予以
    延長矯正其惡性此一特別預防之必要，且為貫徹舉證責任之
    危險結果所當然，是法院不予調查，而未論以累犯或依累犯
    規定加重其刑，即難謂有應調查而不予調查之違法…本院刑
    事大法庭之裁定，除因依法院組織法第51條之10規定，對提
    案庭提交之案件有拘束力外，基於預測可能性及法安定性之
    精神，並無溯及既往之效力。故本裁定宣示前各級法院所踐
    行之訴訟程序及裁判，與本裁定意旨不符者，尚無從援引為
    上訴或非常上訴之理由。是以，於本裁定宣示前，下級審法
    院在檢察官未主張或盡其舉證、說明責任之情形下，業依職
    權調查，因而論以累犯，本乎前科形成累犯處斷刑或作為宣
    告刑事由之裁量，只須滿足其一，其評價即足，上級審法院
    自不能據以撤銷原判決（最高法院110年度台上大字第5660
    號刑事判決意旨參照）。本案檢察官固於聲請簡易判決處刑
    書中就被告構成累犯及應加重其刑之事項進行主張，然未於
    原審時盡其舉證責任，原審仍依職權調查而將被告本案所犯
    之罪論以累犯，原審之判決時點（111年3月29日）既在前開
    最高法院判決（111年4月27日）之前，則揆諸前開說明，原
    審參酌被告前科紀錄後，認為被告構成累犯且應加重其刑等
    情，並無不妥，本院合議庭自不能以此為由撤銷原判決。
　㈢被告上訴意旨略以：本次犯罪我雖然構成累犯，但距離我前
    次涉犯酒駕犯行已經4年餘，間隔已久，酒精濃度亦非高，
    我是因為半夜工作需提神才會飲用酒類，現正逢疫情，我平
    時已需兼兩份工作方得維生，又需看精神科，家中生計均靠
    我獨自負擔，實無力支付易科罰金之款項，希望法院可以判
    輕一點等語。惟按量刑之輕重，係事實審法院得依職權自由
    裁量之事項，茍已斟酌刑法第57條各款所列情狀而未逾越法
    定刑度，則不得遽指為違法；又刑罰之量定屬法院自由裁量
    之職權行使，但仍應審酌刑法第57條所列各款事由及一切情
    狀，為酌量輕重之標準，並非漫無限制，在同一犯罪事實與
    情節，如別無其他加重或減輕之原因，原審法院量定之刑，
    亦無過重或失輕之不當情形，則上訴審法院對於原審法院之
    職權行使，原則上應予尊重。次按科刑時應以行為人之責任
    為基礎，並審酌一切情狀，刑法第57條定有明文。查被告所
    犯刑法第185條之3第1項第1款之不能安全駕駛動力交通工具
    罪，其法定刑為2年以下有期徒刑，得併科20萬元以下罰金
    ，可得宣告刑之範圍最低為有期徒刑2月以上，則考量被告
    本次已係2犯不能安全駕駛動力交通工具罪，要與一般初犯
    者有別，縱其本次與前案犯罪時點相距4年餘，苟僅量處最
    低刑度即有期徒刑2月或與前案相同之有期徒刑3月，併科罰
    金1萬元，均難以適切反應其本案犯行之可非難性。復參酌
    被告於上訴時稱其需負擔家中生計，原審判處易科罰金之刑
    度對其負擔過大等語（交簡上卷第12頁），與原審考量被告
    經濟狀況為「勉持」之量刑因子亦同，況被告既知經法院判
    處得易科罰金之刑，將繳交一筆為數不少之罰金，若無力繳
    納，甚至需入監服刑，將使家庭經濟來源受有重大影響，更
    應記取教訓，嚴加遵守法律禁止酒後駕駛之誡命，避免酒後
    駕駛之害人害己行為，自未可倒果為因，反於犯罪後始執遭
    判刑將使其家中生計無人負擔為由，據以指摘量刑過重，故
    原審已就前揭量刑因子妥為審酌，其判處有期徒刑4月，已
    符合法律授與裁量權之目的，復與所適用法規目的之界限無
    違，量刑堪屬適當，據此，被告上訴為無理由，應予駁回。
據上論斷，依刑事訴訟法第455條之1第1項、第3項、第368條、
第371條，判決如主文。
本案經檢察官黃楷中聲請簡易判決處刑，檢察官陳盈辰到庭執行
職務。
中　　華　　民　　國　　111 　年　　9 　月　　19 　　日
                  刑事第二庭    審判長法　官  黃右萱
                                      法  官  姚怡菁
                                      法  官  楊凱婷 
以上正本證明與原本無異。
不得上訴。
中　　華　　民　　國　　111 　年　　9 　　月　　19　　日
                                      書記官  許雅如
附錄本案論罪科刑法條：
刑法第185條之3
駕駛動力交通工具而有下列情形之一者，處3年以下有期徒刑，
得併科30萬元以下罰金：
一、吐氣所含酒精濃度達每公升0.25毫克或血液中酒精濃度達百
    分之0.05以上。
二、有前款以外之其他情事足認服用酒類或其他相類之物，致不
    能安全駕駛。
三、服用毒品、麻醉藥品或其他相類之物，致不能安全駕駛。
因而致人於死者，處3年以上10年以下有期徒刑，得併科2百萬元
以下罰金；致重傷者，處1年以上7年以下有期徒刑，得併科1百
萬元以下罰金。
曾犯本條或陸海空軍刑法第54條之罪，經有罪判決確定或經緩起
訴處分確定，於10年內再犯第1項之罪因而致人於死者，處無期
徒刑或5年以上有期徒刑，得併科3百萬元以下罰金；致重傷者，
處3年以上10年以下有期徒刑，得併科2百萬元以下罰金。